臺灣板橋地方法院刑事判決　　　　　　　　　　　　九十二年度易字第二三一七號
　　公　訴　人　臺灣板橋地方法院檢察署檢察官
　　被　　　告　乙○○
　　選任辯護人　李祖麟律師
右列被告因詐欺等案件，經檢察官提起公訴（九十二年度偵字第一○四六五號），本
院判決如左：
    主  文
乙○○以詐術得財產上不法之利益，處拘役伍拾日，如易科罰金，以參佰元折算壹日
。緩刑貳年。
乙○○被訴妨害信用部分，公訴不受理。
    事  實
一、乙○○自民國（下同）九十年一月間起，受聘於臺北縣永和市○○路四一七巷一
    號五樓之萬翊實業有限公司（原名丙○○○有限公司，下稱萬翊公司）擔任業務
    員，負責業務推展之工作，因其業務需要，萬翊公司按月先給付乙○○新台幣（
    下同）五千元做為零用金，以匯款方式匯入乙○○設於彰化商業銀行永和分行帳
    戶內，由乙○○先行支用，並約定支用之範圍應與業務有關，嗣後再由乙○○填
    載支出證明單並後附發票或收據（如支出項目不能取得發票或收據，經公司認可
    者，毋庸檢附）向萬翊公司核銷，多退少補，乙○○係以填載支出證明單為其附
    隨業務之人。詎乙○○於九十一年四月底某日在公司填載支出證明單時，明知其
    並未於九十一年四月二十六日與「Doctor's」公司總裁用餐支出二千五百元，其
    為能向公司核銷零用金，竟意圖為自己不法之利益，基於行使業務登載不實文書
    及詐欺得利之犯意，在九十一年四月二十六日之支出證明單上不實登載與「Doc
    tor's」公司總裁用餐支出二千五百元之事項，並檢附其私人汽車美容支出二千
    五百元之發票一紙後，將上開支出證明單及發票交付萬翊公司核銷而行使之，致
    使萬翊公司陷於錯誤，誤認乙○○確有與「Doctor's」公司總裁用餐支出二千五
    百元之餐費，而免除其應返還二千五百元零用金於萬翊公司之債務，足以生損害
    於萬翊公司。嗣九十一年五月底某日，萬翊公司為方便申報營業稅，遂將乙○○
    檢附之上開發票持至原開立公司更換三聯式發票，始發現上開發票消費項目與支
    出證明單記載核銷內容不符，而查知上情。
二、案經告訴人萬翊公司訴由臺灣板橋地方法院檢察署檢察官偵查起訴。
    理  由
壹、有罪部分：
一、訊據被告乙○○固坦承其為萬翊公司業務員及有於上開時、地，在九十一年四月
    二十六日之支出證明單上登載與「Doctor's」公司總裁用餐支出二千五百元，並
    檢附其私人汽車美容二千五百元之發票一張後，交付萬翊公司核銷零用金之事實
    ，惟矢口否認涉有何犯行，辯稱：其確實有與客戶用餐支出上開金額，是因為找
    不到發票才用這張發票報帳。公司並未要求每一筆帳均須提供發票單據，只要支
    出款項是真實就可以云云。惟查：
（一）右揭事實，業據告訴人代表人甲○○於警詢中指述綦詳（見九十二年度偵字第
      一○四六五號卷第十頁背面、第十一頁正面），並有被告設於彰化商業銀行永
      和分行帳戶存摺影本、萬翊公司九十一年四月二十六日支出證明單暨被告所附
      其汽車美容發票各一件在卷可稽。
（二）又證人戊○○於本院審理中雖證稱：於九十一年間確曾在臺北凱悅飯店一樓與
      友人即卡薩米亞公司總經理一起喝咖啡時，遇見被告，相互交談有關業務方面
      的事情後，由被告結帳，金額約一、二千元等語（見本院九十三年二月二十五
      日審判筆錄），惟此僅足證明被告於九十一年四月十九日支出證明單上記載與
      卡薩米亞公司總經理商談內銷合作事宜支出下午茶費用一千三百元之部分為真
      （詳如後述），但就被告於九十一年四月二十六日有無與「Doctor's」公司總
      裁用餐支出二千五百元部分，並查無任何證據足資證明，是被告空言辯稱確有
      支出用餐費用二千五百元云云，尚非足採。
（三）綜上所述，被告於九十一年四月二十六日之支出證明單上不實登載與「Doctor
      's」公司總裁用餐支出二千五百元並檢附不實之發票提出核銷，致使萬翊公司
      陷於錯誤，誤認被告確有支出二千五百元之用餐費用，而免除其應返還二千五
      百元零用金於萬翊公司之債務，足生損害於萬翊公司之事證明確，被告行使業
      務登載不實文書及詐欺得利之犯行洵堪認定，應依法論科。
二、核被告乙○○所為，係犯刑法第二百十六條、第二百十五條行使業務上登載不實
    文書罪、刑法第三百三十九條第二項之詐欺得利罪。其業務登載不實之低度行為
    ，為其行使業務登載不實文書之高度行為所吸收，不另論罪。公訴人起訴書論罪
    法條欄雖漏載被告涉犯刑法第二百十六條、第二百十五條行使業務登載不實文書
    罪部分，惟起訴犯罪事實欄已載明：乙○○為萬翊公司之業務員，其於零用金支
    出證明單上虛偽填載並提出個人購買修車之發票，供萬翊公司核銷等事實，是就
    被告所犯行使業務登載不實文書罪之事實部分，業經公訴人起訴，僅起訴書之起
    訴法條部分漏載，故此部分之犯罪事實本院自得加以審究；又公訴人認被告係犯
    刑法第三百三十九條第二項、第三項之詐欺得利未遂罪，惟告訴人萬翊公司係於
    九十一年五月底為申報營業稅時，將被告檢附之上開發票持至原開立公司更換三
    聯式發票，始發現上開發票消費項目與支出證明單記載核銷內容不符，而當時該
    筆零用金已核銷完畢，是於事後再由被告薪資中扣回等情，業據告訴人代表人甲
    ○○於警詢中、證人丁○○於偵查中陳述明確（見九十二年度偵字第一○四六五
    號卷第十頁背面、第十一頁正面、第四十二頁背面、第四十三頁正面），且為公
    訴人起訴書犯罪事實所是認，是被告施用詐術而免除應返還二千五百元零用金於
    萬翊公司債務之詐欺得利之行為，已然既遂，其事後縱已歸還所得利益，然此與
    犯行之既未遂無涉，公訴人認被告所為係犯詐欺得利未遂罪，尚有誤會，惟因其
    罪名相同，僅行為態樣有既遂未遂之分，即無庸引刑事訴訟法第三百條變更檢察
    官起訴之法條（最高法院八十七年度台上字第三二三四號判決意旨參照）。被告
    所犯上開二罪間，有方法、結果之牽連關係，為牽連犯，應從較重之詐欺得利罪
    處斷。爰審酌被告犯罪之動機、目的、手段、犯罪所得不高，且已經告訴人扣回
    歸還，犯罪所生之危害尚屬輕微及犯後態度等一切情狀，量處如主為所之刑，並
    諭知易科罰金之折算標準。末查，被告前未曾受有期徒刑以上刑之宣告，有台灣
    高等法院被告全國前案紀錄表在卷可稽，其因一時失慮，偶罹刑典，經此偵審程
    序併科刑判決後，應知警惕而無再犯之虞，本院因認暫不執行其刑為當，爰併予
    宣告緩刑二年，用啟自新。
三、公訴意旨另以：被告乙○○明知其於九十一年四月十九日並未與客戶商談內銷合
    作事宜而支出一千三百元，竟意圖為自己不法利益，於九十一年四月十九日之零
    用金支出證明單上虛偽填載，並提出個人購買化妝品之發票供萬翊公司核銷，因
    認此部分亦涉有刑法第三百三十九條第二項、第三項之詐欺得利未遂罪嫌（漏引
    刑法第二百十六條、第二百十五條行使業務登載不實文書罪嫌）。惟查：
  (1)按刑法上詐欺得利罪，係以使用詐術而圖得財產上不法之利益為成立要件（最高
    法院八十二年度台上字第七○八八號判決意旨參照）。又按刑法第二百十五條業
    務上文書登載不實罪之成立，以從事業務之人，明知為不實之事項，而登載於其
    業務上作成之文書，足以生損害於公眾或他人者，為其構成之要件（最高法院九
    十年度台上字第五○七二號判決意旨參照）。
  (2)查被告於九十一年四月十九日支出證明單上，記載與卡薩米亞公司總經理商談內
    銷合作事宜支出下午茶費用一千三百元，但支出證明單所檢附之發票為其個人購
    買化妝品之發票等情，固有萬翊公司九十一年四月十九日支出證明暨發票各一件
    在卷可稽。惟證人戊○○於本院審理中證稱：於九十一年間確曾在臺北凱悅飯店
    一樓與友人即卡薩米亞公司總經理一起喝咖啡時，遇見被告，相互交談有關業務
    方面的事情後，由被告結帳，金額約一、二千元等語（見本院九十三年二月二十
    五日審判筆錄），足認被告於九十一年四月十九日支出證明單上記載與卡薩米亞
    公司總經理商談合作事宜支出下午茶費用一千三百元部分，堪信為真實。又證人
    即萬翊公司人員丁○○於本院審理中亦證稱：零用金支出應附發票或收據，如果
    沒有，就只要寫支出證明單，經過公司認可的支出證明單即可等語（見本院九十
    三年三月三十一日訊問筆錄），足見核銷零用金時，除應填載支出證明單外，並
    應檢具發票或收據，但於例外情形經公司認可，可無須檢具發票或收據即得核銷
    。從而，縱被告事後於製作支出證明單時檢附不實之發票以供核銷，然被告既確
    有為公司業務關係而支出該筆一千三百元之下午茶費用，且依告訴人萬翊公司之
    規定本即屬可以核銷之支出，自難認其主觀上有為自己不法利益之意圖，且其行
    為亦未足生損害於告訴人萬翊公司或其他人。
  (3)綜上所述，被告此部分行為尚難以刑法行使業務登載不實文書罪、詐欺得利罪相
    繩。惟公訴人認此部分與前開有罪部分，有連續犯裁判上一罪之關係，爰不另為
    無罪之諭知。
貳、公訴不受理部分：
一、公訴意旨略以：被告乙○○於九十一年五月三十一日離職後，竟懷恨在心，於同
    年六月五日發送電子郵件給萬翊公司之客戶KAM SING公司時，施用詐術在電子郵
    件中向KAM SING公司之 DONNY先生謊稱萬翊公司財務有問題，而損害萬翊公司之
    信用。因認被告此部分另涉有刑法第三百十三條之妨害信用罪。
二、按告訴乃論之罪，告訴人於第一審辯論終結前得撤回其告訴，又告訴經撤回者，
    應諭知不受理之判決，刑事訴訟法第二百三十八條第一項、第三百零三條第三款
    分別定有明文。
三、查本件告訴人萬翊公司告訴被告妨害信用犯行部分，起訴書認係觸犯刑法第三百
    十三條之妨害信用罪，依同法第三百十四條規定，須告訴乃論。茲據告訴人萬翊
    公司代表人甲○○於本院審理中撤回告訴，有本院九十三年三月三十一日審判筆
    錄在卷可稽，依照首開說明，此部分爰不經言詞辯論，諭知不受理之判決。
據上論斷，應依刑事訴訟法第二百九十九條第一項前段、第三百零七條、第三百零三
條第三款，刑法第二百十六條、第二百十五條、第三百三十九條第二項、第五十五條
、第四十一條第一項前段、第七十四條第一款、罰金罰鍰提高標準條例第一條前段、
第二條，判決如主文。
本案經檢察官己○○到庭執行職務。
中      華      民      國    九十三    年      四      月     十四     日
                                      臺灣板橋地方法院刑事第十三庭
                                          審判長法  官 王復生
                                                法  官 徐子涵
                                                法  官 白光華
右正本證明與原本無異。
如不服本判決，應於判決送達後十日內，向本院提出上訴狀。
                                                書記官 陳靜怡
中      華      民      國    九十三    年      四      月    十四     日
附錄本案
論罪科刑法條全文中華民國刑法第二百一十五條
(業務上文書登載不實罪)從事業務之人，明知為不實之事項，而登載於其業務上作成
之文書，足以生損害於公眾或他人者，處三年以下有期徒刑、拘役或五百元以下罰金
。
中華民國刑法第二百一十六條
(行使偽造變造或登載不實之文書罪)
行使第二百十條至第二百十五條之文書者，依偽造、變造文書或登載不實事項或使登
載不實事項之規定處斷。
中華民國刑法第三百三十九條
(普通詐欺罪)
意圖為自己或第三人不法之所有，以詐術使人將本人或第三人之物交付者，處五年以
下有期徒刑、拘役或科或併科一千元以下罰金。
以前項方法得財產上不法之利益或使第三人得之者，亦同。
前二項之未遂犯罰之。
